【裁判字號】    99,上易,2110
【裁判日期】    991123
【裁判案由】    妨害自由
【裁判全文】
臺灣高等法院刑事判決                99年度上易字第2110號
上  訴  人
即  被  告  乙○○
上列上訴人因妨害自由案件，不服臺灣臺北地方法院99年度易
字第2042號，中華民國99年8月30日第一審判決（起訴案號：臺
灣臺北地方法院檢察署99年度偵續字第346號），提起上訴，本
院判決如下：
    主  文
上訴駁回。
    事  實
一、乙○○與其兄黃盈迪於民國99年1 月14日上午11時45分許，
    共同基於意圖為自己不法所有之犯意聯絡，攜帶客觀上足為
    兇器使用之木棍，前往臺北縣新店市○○路400 巷15號4 樓
    丙○○、甲○○及田武茹之住處，因見該處鐵門未上鎖，即
    以木棍將門上扣環往後拉開而開啟該鐵門，乙○○及黃盈迪
    均無故侵入該住宅，惟未及搜尋屋內財物之際，因黃盈迪聽
    聞宅內尚有屋主家人，即趁機逃跑，而乙○○逃跑不及，遂
    躲入該住宅4 樓房間內，嗣為丙○○、甲○○發現後，為能
    脫身逃跑，竟另基於傷害及毀損之故意，以自行攜帶之木棍
    及置放於該宅內之棒球棍，毆打甲○○及丙○○，致甲○○
    受有頭部挫傷合併撕裂傷、左大腿及小腿挫傷合併擦傷、右
    膝及小腿挫傷合併擦傷等傷害，丙○○則受有頭部挫傷併前
    額撕裂傷、雙手挫傷等傷害，並以棒球棍損壞宅內沙發、茶
    几及落地窗等物（乙○○所涉侵入住宅、傷害及毀損等罪，
    業經原審判處有期徒刑2月及5月，並經本院以99年度上易字
    第1172號判決駁回上訴確定）。甲○○一開始起身反抗，其
    後顧及母親安危，主動央請乙○○離開，乙○○卻另基於恐
    嚇危害安全之犯意，向甲○○恫稱：「你現在要我走，但我
    要你們全家死」、「我袋子裡面還有刀，你相不相信」等語
    ，甲○○因此心生畏怖，致生危害於安全。
二、案經甲○○訴由臺北縣政府警察局新店分局報告臺灣臺北地
    方法院檢察署檢察官偵查起訴。
    理    由
一、本件被告乙○○對於檢察官起訴書證據清單所提人證、物證
    之證據能力均不加以爭執，而本院審核該等證據資料作成之
    情況，均無違反法定程序而取得之問題，即無不適當作為證
    據之情形，則該等證據資料自有證據能力，合先敘明。
二、訊據被告乙○○雖坦承確有於前述時間侵入告訴人甲○○之
    住宅預備行竊，並有前述傷害及毀損之行為，惟矢口否認有
    何恐嚇之犯行，辯稱：伊所作過之事均坦白不諱，即無理由
    否認此部分犯行，伊確實並未講過前述恐嚇之言語，被害人
    丙○○當時在場亦未聽聞，自不能僅憑告訴人甲○○之證述
    ，遽謂伊有公訴意旨所指之犯行云云。
三、經查：
  1.被告與其兄黃盈迪於99年1 月14日上午11時45分許，共同基
    於意圖為自己不法所有之犯意聯絡，攜帶客觀上足為兇器使
    用之木棍，前往臺北縣新店市○○路400 巷15號4 樓丙○○
    、甲○○及田武茹之住處，因見該處鐵門未上鎖，即以木棍
    將門上扣環往後拉開而開啟該鐵門，被告及黃盈迪均無故侵
    入該住宅，惟未及搜尋財物之際，因黃盈迪聽聞宅內尚有屋
    主家人，即趁機逃跑，而被告逃跑不及，遂躲入該住宅4 樓
    房內，嗣為告訴人丙○○、甲○○發現後，為能脫身逃跑，
    竟另基於傷害及毀損之故意，以自行攜帶之木棍及宅內棒球
    棍，毆打甲○○及丙○○，致甲○○受有頭部挫傷合併撕裂
    傷、左大腿及小腿挫傷合併擦傷、右膝及小腿挫傷合併擦傷
    等傷害，丙○○則受有頭部挫傷併前額撕裂傷、雙手挫傷等
    傷害，並以棒球棍損壞宅內沙發、茶几及落地窗等物，被告
    所涉上開侵入住宅、傷害及毀損等犯行，業據證人丙○○、
    甲○○、田武茹於警詢、偵訊時證述屬實，且有現場照片4
    張、甲○○及丙○○之天主教耕莘醫院乙種診斷證明書各1
    紙在卷可佐，並為被告所不爭執，復有原審99年度易字第
    600 號及本院99年度上易字第1172號判決書附卷可參，此部
    分事實堪以認定。
  2.被告上述出言恐嚇之犯罪事實，業據證人即告訴人甲○○於
    歷次警詢、偵訊時均證述屬實（99年度偵字第2705號偵卷(一)
    第33頁、(二)第126 頁、99年度偵續字第346 號偵卷第15頁）
    ，並於原審審理時結證稱：「（問：之後被告是如何離開你
    的住處？）後來我與丙○○受了傷，我母親受到很大的驚嚇
    ，我請求被告趕快離開我的住處，因為我要趕快送我母親去
    醫院，這時被告才說這些話：『你現在要我走，我要你們全
    家死，我袋裡面還有刀，你相不相信』，被告就要從袋子裡
    面拿出刀械，這時我才跟被告發生爭執，要搶刀械，然後被
    告才趁亂逃逸。（問：被告講這些話時，手上還持有何種武
    器？）棍棒，應該是我家中的棒球棒，不是被告所帶來的木
    棍。（問：被告講這些話時，有無造成你心中非常大的恐懼
    ？）在一個生死攸關的關頭，我相信任何人都有極大的恐懼
    。（問：場面這麼混亂，你怎麼可以確定我講了這些話？你
    媽媽也沒有聽到？）我可以發誓，也可以確定被告一定有說
    這些話，我只是差點沒有下跪請被告離開。（問：你說是要
    讓我走，我當時跟你爭執也是因為想要走，既然你都要讓我
    走了，怎可能我還會說這些話後才離開？）被告當時的狀況
    並不像現在的精神狀況這樣正常，被告之前在偵查庭也坦承
    有施用毒品的習慣，我不知道當時被告精神狀況是怎樣」等
    語（原審卷第26頁）。又嗣後被告逃離現場，因甲○○立即
    報警處理，被告於同日中午12時17分許，在臺北縣新店市○○路400巷口當場為警逮捕，並於甲○○上開住處內扣得乙○○逃跑時所遺留之木棍1支、一字起子2支、十字起子3 支
    、老虎鉗1支、尖嘴鉗3支、斜口鉗1支、鑽頭1支等物，亦有
    各該扣案物品在卷可佐。綜此，證人甲○○在第一次警詢時
    ，既已供承有遭被告恐嚇之情事，其後於歷次警詢、偵訊及
    原審審理時亦均為同一之證述，即無事後誇張案情讓被告遭
    判處重刑之必要；況證人甲○○所證稱被告有侵入住宅、傷
    害及毀損等犯行，亦均為被告所不爭執，證人甲○○亦無再
    虛構本件恐嚇犯行之必要。是應認證人甲○○前述之證稱為
    可採信。
  3.被告雖辯稱丙○○當時在場，卻未聽到恐嚇言語，顯見證人
    甲○○之證述尚不可採云云。惟查，證人丙○○業於偵訊時
    證稱：「突然間我看到被告亮出一支木棍來，就從甲○○頭
    上打了好幾下，當時我很害怕，當中我有從被告手中要去搶
    木棍，中間我有搶過來，又被被告搶過去，被告就打我頭部
    2 、3 下，最後一下打到我額頭最嚴重，血像水流下來，幾
    乎要整個人昏過去，當時我非常驚恐，被打的時候好像失去
    記憶一樣，後來如何到醫院我也不知道，記憶沒那麼清楚」
    （99年度偵字第2705號偵卷(二)第124-125 頁）、「（問：你
    是基督徒？）是。（問：你當時看到甲○○遭毆打，有無反
    應或嘶吼？）我很害怕，並順手去搶被告所持的棒球棍，但
    被告又立刻搶回去，就立刻打我的頭，事發突然，遭毆打後
    我覺得一陣昏眩，血就跟水一樣到出來，整個地上都是血，
    我非常驚恐，心裡想說我不能怎麼樣，就一直呼求『主啊！
    救我！』（問：甲○○有叫被告離開嗎？）我從遭被告毆打
    看到地上一灘血，腦中就一片空白。（問：當時對外界發生
    的事是否還有知覺？）我當時很害怕，低著頭閉著眼，現在
    對當時的情形完全沒有記憶」等語（99年度偵續字第346 號
    偵卷第16頁），核與證人甲○○於偵訊及原審審理時證稱：
    「（問：丙○○受傷時，其精神狀況如何？）他受傷時已接
    近歇斯底里的嘶吼，並喊著『主啊！救我！』」等語相符（
    99年度偵續字第346號偵卷第15頁、原審卷第26頁）；又證
    人丙○○、甲○○因遭被告持棍棒毆打，以致血流如注等情
    ，亦有診斷證明書及現場照片在卷可佐，足見證人丙○○、
    甲○○之證詞可以採信。綜此，證人丙○○身為基督徒，遭
    被告持棍棒毆打自己及兒子甲○○而血流如注之際，因過於
    驚駭，以致一陣昏眩、腦中一片空白，則其對於當時周遭所
    發生之事沒有印象、沒有記憶，即與常情相符，自不能因其
    證稱當時並未聽聞被告有前述恐嚇言語，即為有利於被告之
    認定。
  4.被告雖又辯稱伊所作過之事均坦白不諱，即無理由否認此部
    分犯行，伊確實不記得有說過前述恐嚇之言語云云。惟查，
    被告於偵訊時即供稱：當天我攻擊甲○○、丙○○時有吸食
    Ｋ他命，有精神恍惚、神經緊張才會攻擊，沒辦法控制等語
    （99年度偵字第2705號偵卷(二)第128頁）；其於原審審理時
    亦供稱：「（問：你剛剛說在警詢、偵訊所言都是實在的，
    你在警局、檢察官分別有提到你當時有施用Ｋ他命，是否屬
    實？）是，我在家有用，出門時也有用，Ｋ他命不需要有工
    具去磨，有紙鈔也可磨，我去告訴人家中前20分鐘也有施用
    ，但是不會完全不知道人，只是說話會有結巴的情形，會有
    情緒異常的情形」等語（原審卷第27頁）。綜此，被告既供
    承案發前有施用Ｋ他命之情形，而施用毒品足以使人之情緒
    異常，此為公眾週知之事實，且被告亦自承攻擊甲○○、丙○○時有精神恍惚之狀況，應認被告係因施用Ｋ他命後精神
    恍惚，以至對自己說過前述恐嚇之言語記憶不清。是被告前
    述所辯，亦非有據。
 ５.綜上所述，由前述證人之證稱、被告之供稱及相關書證與另
    案扣案物品等證據，足證被告確有公訴意旨所指之犯行，被
    告所辯無非係卸責之詞，不足採信。本件事證明確，被告犯
    行堪以認定，應予依法論科。
四、核被告所為，係犯刑法第305條恐嚇危害安全罪。原審以被
    告罪證明確，援引刑法第305條，刑法施行法第1條之1，並
    審酌：(一)智識程度：被告係國中畢業之學歷，行為時無業；
    (二)犯罪動機、目的與手段：被告因施用毒品缺錢花用，於侵
    入告訴人住宅伺機竊盜時，遭告訴人發覺質疑之際，遂持棍
    棒毆打告訴人，以致丙○○喊著「主啊！救我！」等語，而
    接近歇斯底里似之嘶吼，在告訴人甲○○慮及母親之安危而
    央求其離去之際，被告猶以前述加害生命、身體之言語恫嚇
    告訴人甲○○，顯見其犯罪動機、手段均惡劣；(三)所生危害
    ：被告在持棍棒毆打丙○○、甲○○，致二人血流如注時，
    猶以前述言語恫嚇甲○○，勢必對告訴人甲○○造成心靈不
    可磨滅之影響；(四)犯後態度：被告於警詢、偵訊及審理時均
    未能全盤坦承犯行，且迄未與告訴人甲○○和解等一切情狀
    ，量處有期徒刑8月。原審判決認事用法，均無不合，量刑
    並審酌刑法第57條各款情狀，而處以適當之刑度，並無失之
    過重，亦屬妥適。被告上訴略稱：伊有打被害人，但真的沒
    有說過要殺他們全家這些話，被害人說要讓伊走，伊何必再
    說這些話，伊會打人其目的就是要逃跑，被害人要讓伊走伊
    幹嘛不走？伊其他罪都認了，其他罪也沒有比這件輕，幹嗎
    這件不認，實在是伊沒做這件事，且被害人之母親於偵查中
    亦稱其並無聽見被告說恐嚇之話等語。經查被告上訴所執之
    理由，原審於判決中均已詳細論述及說明其憑以認定之理由
    ，經核與吾人基於日常生活經驗所得之定則亦無違背，被告
    上訴就原判決證據取捨判斷之審判職權之合法行使，仍執陳
    詞否認犯罪，其上訴非有理由，應予駁回。
據上論斷，應依刑事訴訟法第368條，判決如主文。
本案經檢察官鄭鑫宏到庭執行職務。
中    華    民    國    99    年    11    月    23    日
            刑事第十五庭  審判長法  官  沈宜生
                                法  官  吳炳桂
                                法  官  賴邦元
以上正本證明與原本無異。
不得上訴。
                                書記官  鄭信昱
中    華    民    國    99    年    11    月    23    日
附錄：本案論罪科刑法條全文
中華民國刑法第305條（恐嚇危害安全罪）
以加害生命、身體、自由、名譽、財產之事，恐嚇他人致生危害
於安全者，處2 年以下有期徒刑、拘役或300 元以下罰金。

司法院資訊處製作；財團法人民間司法改革基金會備份。
